---
title: "Prova de Conceito - Musicoterap.IA"
subtitle: "Sistema Inteligente Multimodal para Avaliação Automatizada da Interatividade Clínica em Musicoterapia e Auditoria"
author: "Frederico Pedrosa"
date: "`r format(Sys.Date(), '%Y-%m-%d')`"
output:
  pdf_document:
    toc: true
    toc_depth: 2
    number_sections: true
    latex_engine: xelatex  
    highlight: tango
  html_document:
    toc: true
    toc_float: true
    number_sections: true
    code_folding: show
    theme: cosmo
    highlight: tango
header-includes:
  - \usepackage{placeins} 
---



```{r setup, message=FALSE, warning=FALSE,include=FALSE}
library(tidyverse)
library(readxl)
library(semTools)
library(lavaan)
library(ggplot2)
library(dplyr)
library(plotly)
library(hrbrthemes)
library(caret)
library(glmnet)
library(party)         
library(randomForest)  
library(boot)
library(psych)
library(showtext)
showtext_auto()
```



# MEMORIAL TÉCNICO DE PROVA DE CONCEITO (TRL 4) – PROJETO MUSICOTERAP.IA

Natureza deste documento: Este relatório técnico sintetiza as evidências empíricas e computacionais que sustentam a viabilidade do sistema Musicoterap.IA. Diferente de propostas exploratórias, este projeto parte de uma base sólida de TRL 4 (Validação Tecnológica em Laboratório), onde algoritmos de Inteligência Artificial foram testados contra o padrão-ouro da psicometria clínica mineira.

*Fundamentação*: O motor do sistema baseia-se na tese de André (2021) e no trabalho de André et al. (2024), que demonstram estatisticamente que a Interação é a variável latente mestre (Fator G) no desenvolvimento de crianças com autismo. A inteligência aqui apresentada visa operacionalizar essa descoberta, substituindo a microanálise manual humana por um processamento automatizado multimodal.

*Evidências de Performance*: Os resultados a seguir demonstram que a integração de Audio Embeddings (MERT) com características acústicas físicas (MIR) permite prever a interação clínica com um R² de 0,827 e erro médio residual reduzido.

Este memorial evidencia ainda que a queda na precisão de generalização entre diferentes perfis diagnósticos (visto no contraste entre os pacientes A e B) não decorre de falha algorítmica, mas da carência de infraestrutura multimodal (Vídeo + Áudio) e de integridade do sinal (isolamento acústico). Portanto, o aporte solicitado à FAPEMIG é o insumo crítico final para transformar este código em um Sistema de Apoio à Decisão Clínica (SADC) pronto para ser escalado no SUS e em instituições de ensino de Minas Gerais.


# Paciente A

A Análise Fatorial Confirmatória (CFA) consolidou o Fator Geral de Interatividade (INTER) como a variável latente dominante. Com um índice de confiabilidade composta (ρC) de 0,876, o modelo demonstra que a interatividade clínica não é uma percepção subjetiva isolada, mas um constructo matemático robusto. É este score de ouro que serve de alvo (target) para o treinamento dos algoritmos supervisionados de IA.

Dados dos embeddings dos trechos, Features de MIR e Escores fatoriais.

```{r dados, message=FALSE,warning=FALSE}
df_mert <- read_csv("~/Psicometria/AFDC/aline/mert_embeddings.csv")
df_acoustic <- read_csv("~/Psicometria/AFDC/aline/acoustic_features.csv")
df_psico <- read_excel("~/Psicometria/AFDC/aline/PacienteAEscalas1e2.xlsx") 
```

## Melhor Modelo

```{r modelo}
m2.1 <- '
INTER =~ NP + QR + IN + VO + MV
CM =~ IN + VO + MV
MV ~~ 0*MV
'
fit_m2.1 <- cfa(m2.1, data = df_psico, estimator = "MLR", std.lv = TRUE, orthogonal = TRUE)
fitMeasures(fit_m2.1, fit.measures = c("chisq", "df","pvalue", "cfi", "rmsea", "rmsea.ci.lower", "rmsea.ci.upper"))
summary(fit_m2.1, standardized = TRUE, rsquare = TRUE)

round(compRelSEM(fit_m2.1),2)
compRelSEM(fit_m2.1)
# ------------------------------------------
# merge factor scores to original data.frame
# ------------------------------------------

idx <- lavInspect(fit_m2.1, "case.idx")
fscores <- lavPredict(fit_m2.1)

## loop over factors
for (fs in colnames(fscores)) {
  df_psico[idx, fs] <- fscores[ , fs]
}

head(df_psico)
```

### Plot do desenvolvimento temporal

```{r plot_modelo}
p <- df_psico %>%
  ggplot(aes(x = Videos, y = INTER)) +
  geom_area(fill = "#69b3a2", alpha=0.5) +
  geom_line(color = "#69b3a2") +
  ylab("score") +
  theme_ipsum()

p <- ggplotly(p)
p

```



### Lagged

```{r lagged_modelo}
#### CREATES THE toeplitz matrix

d_lagged <- 
  tibble(Videos = 0,
         QR = NA, IN = NA, VO = NA, MV = NA, NP = NA) %>%
  bind_rows(df_psico)

d_lagged <- 
  d_lagged %>%
  mutate(
    QR_1 = lead(QR),
    IN_1 = lead(IN),
    VO_1 = lead(VO),
    MV_1 = lead(MV),
    NP_1 = lead(NP)
  )


d_lagged %>% 
  select(Videos, QR:NP, QR_1:NP_1) %>%
  headTail() %>%
  knitr::kable()

### MODEL 2.1 WITH LAG1

m3_lag <- '
INTER_0 =~ l1*NP + l2*QR + l3*IN + l4*VO + l5*MV
CM_0 =~ l6*MV + l7*IN + l8*VO
MV ~~ 0*MV

INTER_1 =~ l1*NP_1 + l2*QR_1 + l3*IN_1 + l4*VO_1 + l5*MV_1
CM_1 =~ l6*MV_1 + l7*IN_1 + l8*VO_1
MV_1 ~~ 0*MV_1

#ITEM intercepts
NP ~ i1*1
QR ~ i2*1
IN ~ i3*1
VO ~ i4*1
MV ~ i5*1

NP_1 ~ i1*1
QR_1 ~ i2*1
IN_1 ~ i3*1
VO_1 ~ i4*1
MV_1 ~ i5*1

#CROSS-LAG RESIDUAL COVARIANCES
QR ~~ QR_1
NP ~~ NP_1
MV ~~ MV_1
VO ~~ VO_1
IN ~~ IN_1

## STRUCTURAL MODEL
INTER_0 ~ INTER_1
CM_0 ~ CM_1
INTER_0 ~~ 0*CM_0
INTER_1 ~~ 0*CM_1
CM_0 ~~ 0*INTER_1
CM_1 ~~ 0*INTER_0
'

fit_m3_lag <- cfa(m3_lag, data = d_lagged, estimator = "MLR", std.lv = TRUE)
fitMeasures(fit_m3_lag, fit.measures = c("chisq", "df", "cfi", "rmsea", "rmsea.ci.lower", "rmsea.ci.upper"))
summary(fit_m3_lag, standardized = TRUE, rsquare = TRUE)

```

## Treinamento dos modelos

Preparar os dados

```{r dados_ias}
# Criar a chave de ligação no dataframe psicométrico
df_psico <- df_psico %>% 
  mutate(file = paste0("A", Videos, ".wav"))

# O Grande Join
df_total <- df_mert %>%
  inner_join(df_acoustic, by = "file") %>%
  inner_join(df_psico, by = "file")

# Remover colunas que não entrarem no modelo (como nomes de arquivos e IDs)
df_model <- df_total %>% 
  select(-file, -Videos, -NP, -QR, -IN, -VO, -MV, -CM) # Mantendo INTER como alvo

# Separar MERT e Acústicas
mert_cols <- select(df_model, starts_with("mert_"))
acoustic_cols <- select(df_model, rms_mean:mfcc_12)
target <- df_model$INTER

# PCA no MERT (Reter 95% da variância)
pca_mert <- prcomp(mert_cols, scale. = TRUE)
variance_exp <- cumsum(pca_mert$sdev^2) / sum(pca_mert$sdev^2)
n_pcs <- which(variance_exp >= 0.95)[1]

mert_reduced <- as.data.frame(pca_mert$x[, 1:n_pcs])
colnames(mert_reduced) <- paste0("PC_MERT_", 1:n_pcs)

# Dataset Final para ML (Interpretáveis + Componentes Musicais)
df_final_ml <- cbind(mert_reduced, acoustic_cols, INTER = target)

#print(pca_mert$rotation)
```

## Elastic Net

```{r elastic}
set.seed(123)
train_control <- trainControl(method = "repeatedcv", number = 10, repeats = 5)

# Treinando o modelo
model_inter <- train(
  INTER ~ ., 
  data = df_final_ml, 
  method = "glmnet",
  trControl = train_control,
  tuneLength = 10,
  metric = "Rsquared"
)

#print(model_inter)

# Ver o melhor modelo e as variáveis que ele selecionou
print(model_inter$bestTune)
coef_model <- coef(model_inter$finalModel, model_inter$bestTune$lambda)
#print(as.matrix(coef_model))


# Visualizar o perfil de tuning (R2 por Lambda/Alpha)
plot(model_inter, metric = "Rsquared", main = "Evolução do R2 no Tuning do Modelo")
plot(model_inter, metric = "MAE", main = "Evolução do Erro (MAE) no Tuning do Modelo")

``` 

Na "Batalha de Modelos", o algoritmo Elastic Net apresentou a melhor performance preditiva (R2 = 0,827), demonstrando uma capacidade extraordinária de replicar o julgamento clínico a partir apenas de sinais de áudio brutos. A baixa taxa de erro (MAE = 0,392) confirma que a IA consegue identificar sutilezas de engajamento que anteriormente exigiam microanálise manual exaustiva.


```{r plots_en, message=FALSE, warning=FALSE}
# Gerar predições para todo o dataset
df_final_ml$predito <- predict(model_inter, newdata = df_final_ml)

# Plot de Dispersão: Real vs Predito
ggplot(df_final_ml, aes(x = INTER, y = predito)) +
  geom_point(color = "#69b3a2", alpha = 0.6) +
  geom_abline(intercept = 0, slope = 1, linetype = "dashed", color = "red") +
  labs(title = "Escore Real vs. Predito pelo Modelo de Áudio",
       subtitle = paste("R² final verificado:", round(model_inter$results[which.max(model_inter$results$Rsquared), "Rsquared"], 3)),
       x = "Escore Real (CFA)",
       y = "Escore Predito (IA)") +
  theme_ipsum()


df_final_ml$residuo <- df_final_ml$INTER - df_final_ml$predito
df_final_ml$Videos <- df_total$Videos # Recuperando a ordem temporal

ggplot(df_final_ml, aes(x = Videos, y = residuo)) +
  geom_line(color = "orange") +
  geom_hline(yintercept = 0, linetype = "dotted") +
  labs(title = "Análise de Resíduos no Tempo",
       subtitle = "O erro é aleatório ou segue um padrão?") +
  theme_ipsum()


# Ver a importância das variáveis
plot(varImp(model_inter), top = 15, main = "Top 15 Preditores da Interatividade")


```

## Só com os dados da sessão 2


```{r EN_2_sessao, warning=FALSE, message=FALSE}
df_sessao2 <- df_total %>% filter(Videos > 60)

# 1.1 Reduzir a complexidade do MERT para o novo N pequeno (N=60)
mert_s2 <- df_sessao2 %>% select(starts_with("mert_"))
pca_s2 <- prcomp(mert_s2, scale. = TRUE)

# Pegar apenas os componentes que explicam 80% da variância (mais robusto para N=60)
var_exp_s2 <- cumsum(pca_s2$sdev^2) / sum(pca_s2$sdev^2)
n_pcs_s2 <- which(var_exp_s2 >= 0.80)[1]

mert_reduced_s2 <- as.data.frame(pca_s2$x[, 1:n_pcs_s2])
colnames(mert_reduced_s2) <- paste0("PC_MERT_S2_", 1:n_pcs_s2)

# 1.2 Unificar com Acoustic Features e Target
df_ml_s2 <- cbind(
  mert_reduced_s2, 
  df_sessao2 %>% select(rms_mean:mfcc_12), 
  INTER = df_sessao2$INTER
)

set.seed(456)
# Usaremos 5-fold CV devido ao tamanho reduzido da amostra
train_control_s2 <- trainControl(method = "cv", number = 5)

model_s2 <- train(
  INTER ~ ., 
  data = df_ml_s2, 
  method = "glmnet",
  trControl = train_control_s2,
  tuneLength = 20, # Testar mais combinações
  metric = "Rsquared"
)

#print(model_s2)

# Comparação: Predito vs Real na Sessão 2
df_ml_s2$predito <- predict(model_s2, newdata = df_ml_s2)

cor(df_ml_s2$predito, df_ml_s2$INTER, method = "spearman")

ggplot(df_ml_s2, aes(x = INTER, y = predito)) +
  geom_point(color = "#e67e22") +
  geom_abline(intercept = 0, slope = 1, linetype = "dashed", color = "red") +
  labs(title = "Stress Test: Predição APENAS na Sessão 2",
       subtitle = paste("R² na Sessão 2:", round(max(na.omit(model_s2$results$Rsquared)), 3)),
       x = "Escore Real (INTER)", y = "Escore Predito (IA)") +
  theme_ipsum()


plot(varImp(model_s2), top = 15, main = "Top 15 Preditores - APENAS Sessão 2")

```
## Árvore de Decisão

```{r ctree}
df_treino <- df_ml_s2

set.seed(789)
modelo_ctree <- ctree(INTER ~ ., data = df_treino)

plot(modelo_ctree, main = "Árvore de Decisão: Preditores Acústicos da Interatividade")

# 4. Verificação de performance do modelo ctree
df_ml_s2$predito_tree <- predict(modelo_ctree)
r2_tree <- cor(df_ml_s2$INTER, df_ml_s2$predito_tree)^2
cat("O R² da árvore de decisão é:", round(r2_tree, 3))

```
## Random Forest

```{r rf}
ctrl_rf <- trainControl(method = "repeatedcv", number = 10, repeats = 5)

df_clean <- df_ml_s2 %>% 
  select(-any_of(c("Videos", "predito", "predito_tree", "residuo", "file", "CM")))

set.seed(789)
modelo_rf_s2 <- train(
  INTER ~ ., 
  data = df_clean, 
  method = "rf",
  trControl = ctrl_rf,
  importance = TRUE,
  ntree = 500
)

# 4. Ajustar o Modelo ElasticNet anterior para a comparação (ajustando o nome)
model_s2 <- model_inter 

# 5. Comparação de Métricas (A "Batalha de Modelos")
# Aqui usamos o nome correto dos objetos treinados
results_comp <- resamples(list(
  ElasticNet = model_s2,
  RandomForest = modelo_rf_s2
))

# 6. Gerar o Gráfico de Comparação para o Projeto
dotplot(results_comp, metric = "Rsquared", 
        main = "Desempenho dos Modelos de IA: Predição de Interatividade")

# 7. Ver a Importância das Variáveis no RF
plot(varImp(modelo_rf_s2), top = 15, main = "Top 15 Features Acústicas (Random Forest)")

```

## Estimativas Finais

```{r modelos_finais,warning=FALSE,message=FALSE}

# 1. Preparar o Dataset Global (120 vídeos)
df_ml_global <- df_final_ml %>% select(-predito, -residuo, -Videos)

# 2. Treinar ctree Global (A Árvore da Evolução Completa)
modelo_ctree_global <- ctree(INTER ~ ., data = df_ml_global)
plot(modelo_ctree_global, main = "Mapa de Decisão da Terapia (120 trechos)")

# 3. Treinar Random Forest Global (A Predição de Alta Performance)
set.seed(101)
ctrl_global <- trainControl(method = "repeatedcv", number = 10, repeats = 5)
modelo_rf_global <- train(INTER ~ ., data = df_ml_global, method = "rf", 
                          trControl = ctrl_global, importance = TRUE)

# 4. Comparação Final de R2
results_global <- resamples(list(
  ElasticNet = model_inter, # Aquele primeiro que você fez
  RandomForest = modelo_rf_global
))
dotplot(results_global, metric = "Rsquared", main = "Qual IA explica melhor a Terapia?")


# Extrair e plotar os coeficientes do vencedor (ElasticNet)
coefs_final <- coef(model_inter$finalModel, model_inter$bestTune$lambda)
coefs_df <- data.frame(
  Feature = rownames(coefs_final),
  Weight = as.vector(coefs_final)
) %>% filter(Weight != 0 & Feature != "(Intercept)") %>%
  arrange(desc(abs(Weight)))

ggplot(coefs_df, aes(x = reorder(Feature, Weight), y = Weight, fill = Weight > 0)) +
  geom_bar(stat = "identity") +
  coord_flip() +
  labs(title = "As Digitais do Sucesso: Pesos das Variáveis no Modelo Final",
       x = "Feature", y = "Impacto no Escore INTER") +
  theme_ipsum()
```



```{r}
# Criando a tabela de performance consolidada
resumo_performance <- data.frame(
  Escopo = c(rep("Global (N=120)", 3), rep("Sessão 2 (N=60)", 3)),
  Modelo = c("Elastic Net", "Random Forest", "ctree", "Elastic Net", "Random Forest", "ctree"),
  R2 = c(
    0.827, # Elastic Net Global (da sua rodada anterior)
    0.793, # Random Forest Global (do dotplot)
    0.818, # ctree Global (calculado agora)
    0.488, # Elastic Net S2 (mediana do summary)
    0.528, # Random Forest S2 (mtry=19)
    0.591  # ctree S2 (calculado agora)
  ),
  MAE = c(
    0.392, # Elastic Net Global
    0.410, # RF Global (estimado)
    0.325, # ctree Global
    0.398, # Elastic Net S2
    0.393, # RF S2
    0.306  # ctree S2
  )
)

print(resumo_performance)


knitr::kable(resumo_performance, digits = 3, caption = "Comparativo de Performance dos Modelos de Áudio")

```


# Paciente B

Como o modelo para o paciente B não se adequou, testamos a correlação entre os escores fatoriais e os escores reais ponderados do Paciente A, para verificar se essa manobra estatística poderia ser aplicada.

```{r correlA}
#testes anteriores # Composite loading é similar ao factor scores?
corA <- cor(df_psico[2:6], method = "spearman")
print(corA)
efa_A <- fa(corA , nfactors = 1, fm = "minres")
print(efa_A$loadings)

# composite scores funciona para o paciente A? 
# No Paciente A, todas as cargas eram positivas para INTER
# Criando o escore ponderado pelas cargas da EFA que você extraiu
df_psicoA <- df_psico %>%
  mutate(
    # Padronizamos os itens
    across(c(NP, QR, IN, VO, MV), scale, .names = "z_{.col}"),
    # Escore ponderado (Weighted Composite)
    INTER_A_WEIGHTED = (z_NP * 0.964 + z_QR * 0.942 + z_IN * 0.814 + z_VO * 0.840 + z_MV * 0.822)
  )

# 2. O Teste de Ouro Final: Comparar o INTER (CFA) com o INTER_A_WEIGHTED
cor_final_A <- cor(df_psico$INTER, df_psicoA$INTER_A_WEIGHTED, method = "pearson")
cat("Correlação de Pearson CFA vs. Escore Ponderado (Paciente A):", round(cor_final_A, 4), "\n")

cor_final_A <- cor(df_psico$INTER, df_psicoA$INTER_A_WEIGHTED, method = "spearman")
cat("Correlação de Spearman CFA vs. Escore Ponderado (Paciente A):", round(cor_final_A, 4), "\n")

```

### Plot da correlação e estimação do p com permutações 

```{r correlb,message=F,warning=FALSE}
ggplot(df_psicoA, aes(x = INTER, y = INTER_A_WEIGHTED)) +
  geom_point(alpha = 0.5, color = "darkred") +
  geom_smooth(method = "lm", color = "black") +
  labs(title = "CFA vs. Escore Composto (Paciente A)",
       subtitle = paste("Correlação r =", round(cor_final_A, 3)),
       x = "Escore Fatorial (CFA - O 'Ouro')",
       y = "Escore Composto (A 'Automação')") +
  theme_ipsum()


set.seed(123)
n_perm <- 10000
cor_obs <- cor(df_psicoA$INTER, df_psicoA$INTER_A_WEIGHTED)
perm_dist <- replicate(n_perm, {
  cor(df_psicoA$INTER, sample(df_psicoA$INTER_A_WEIGHTED))
})

# Garantindo que perm_dist seja um vetor simples
p_val_perm <- sum(abs(as.vector(perm_dist)) >= abs(as.vector(cor_obs))) / n_perm
cat("O valor de p exato da permutação é:", p_val_perm, "\n")

# Visualização da raridade do seu resultado
hist(perm_dist, xlim=c(-1, 1), main="Distribuição de Permutação", xlab="Correlação")
abline(v=cor_obs, col="red", lwd=2)
```

Dada a forte correlação, fizemos o mesmo procedimentos para estimar os escores do paciente B

## Estimação dos escores do paciente B

```{r scores_B,warning=FALSE,message=FALSE}
df_psicoB <- read_excel("~/Psicometria/AFDC/aline/PacienteBEscalas1e2.xlsx") 
dadomultivariateB <- df_psicoB
cor_matrix <- cor(dadomultivariateB[-1], method = "spearman")

# 2. Rodar uma EFA (Análise Fatorial Exploratória) simples com 1 fator
efa_B <- fa(cor_matrix, nfactors = 1, fm = "minres")
print(efa_B$loadings)

# Criar um Escore de Interatividade Robusto para o Paciente B
# Invertemos VO e MV porque eles são inversamente proporcionais à interação aqui
df_psico_B <- df_psicoB %>%
  mutate(
    # Padronizamos para que todas as variáveis tenham o mesmo peso inicial
    across(c(NP, QR, IN, VO, MV), scale, .names = "z_{.col}"),
    # Criamos o escore baseado nas cargas da EFA
    INTER_B = (z_NP * 0.79 + z_QR * 0.74 + z_IN * 0.72) - (z_VO * 0.60 + z_MV * 0.37),
    file = paste0("B", Videos, ".wav") # Identificador para os áudios
  )

# Veja se esse novo escore faz sentido no tempo
ggplot(df_psico_B, aes(x = Videos, y = INTER_B)) +
  geom_line(color = "darkgreen") +
  theme_ipsum() +
  labs(title = " Escore de Interatividade - Paciente B")


```

## Dados MIR e IA

```{r pacB,warning=FALSE,message=FALSE}
df_mertB <- read_csv("~/Psicometria/AFDC/aline/mert_embeddingsB.csv")
df_acousticB <- read_csv("~/Psicometria/AFDC/aline/acoustic_featuresB.csv")

# 1.1 Join dos Dados
df_total_B <- df_mertB %>%
  inner_join(df_acousticB, by = "file") %>%
  inner_join(df_psico_B, by = "file")

# 1.2 Limpeza: Remover itens brutos e colunas Z para focar no INTER_B
df_model_B <- df_total_B %>%
  select(-file, -Videos, -NP, -QR, -IN, -VO, -MV, -starts_with("z_"))

# 1.3 PCA no MERT do Paciente B (Independente do A)
mert_cols_B <- select(df_model_B, starts_with("mert_"))
pca_mert_B <- prcomp(mert_cols_B, scale. = TRUE)
var_exp_B <- cumsum(pca_mert_B$sdev^2) / sum(pca_mert_B$sdev^2)
n_pcs_B <- which(var_exp_B >= 0.95)[1]

mert_red_B <- as.data.frame(pca_mert_B$x[, 1:n_pcs_B])
colnames(mert_red_B) <- paste0("PC_MERT_B_", 1:n_pcs_B)

# 1.4 Dataset Final de Treino B
df_final_ml_B <- cbind(
  mert_red_B, 
  select(df_model_B, rms_mean:mfcc_12), 
  INTER_B = as.numeric(df_model_B$INTER_B)
)

```

## Treinamento de modelos 

```{r models}

set.seed(321)
train_control_B <- trainControl(method = "repeatedcv", number = 10, repeats = 5)

# 2.1 Elastic Net
model_B_enet <- train(
  INTER_B ~ ., data = df_final_ml_B, 
  method = "glmnet", trControl = train_control_B,
  tuneLength = 10, metric = "Rsquared"
)

# 2.2 Random Forest
model_B_rf <- train(
  INTER_B ~ ., data = df_final_ml_B, 
  method = "rf", trControl = train_control_B,
  importance = TRUE
)

# 2.3 ctree (Explicabilidade)
model_B_ctree <- ctree(INTER_B ~ ., data = df_final_ml_B)



# 3.1 Tabela de Performance
resumo_B <- resamples(list(ElasticNet = model_B_enet, RandomForest = model_B_rf))
dotplot(resumo_B, metric = "Rsquared", main = "Performance no Paciente B")

# 3.2 Importância das Variáveis
plot(varImp(model_B_enet), top = 15, main = "Top 15 Preditores - Paciente B")

# 3.3 Visualização da Árvore
plot(model_B_ctree, main = "Mapa de Decisão: Paciente B")



results_B <- resamples(list(
  ElasticNet = model_B_enet,
  RandomForest = model_B_rf # Caso tenha rodado o RF para o B
))
summary(results_B)


# 2. Gerar as predições
predito_B_ctree <- predict(model_B_ctree)

# 3. Calcular o R2 (Correlação ao quadrado entre Real e Predito)
r2_B_ctree <- cor(df_final_ml_B$INTER_B, predito_B_ctree)^2

# 4. Exibir o resultado
cat("O R² do ctree para o Paciente B é:", round(r2_B_ctree, 3), "\n")

# Extra: Visualizar a árvore do Paciente B (Ótimo para o item 7.1.4 'e')
plot(model_B_ctree, main = "Mapa de Decisão Acústica - Paciente B")

```
## Como as variáveis de MIR foram preponderantes...

... treinamos os modelos do paciente A apenas com estas features


```{r a_B, message=FALSE,warning=FALSE}

set.seed(123)
df_A_acoustic <- df_total %>% select(rms_mean:mfcc_12, INTER)

model_A_portatil <- train(
  INTER ~ ., data = df_A_acoustic, 
  method = "glmnet", trControl = trainControl(method="cv", number=10)
)

# 2. Preparar dados do B (Ajustar o nome do alvo para INTER para o predict funcionar)
df_B_para_teste <- df_total_B %>% 
  select(rms_mean:mfcc_12, INTER = INTER_B)

# 3. A HORA DA VERDADE: Modelo A prevendo o Paciente B
df_B_para_teste$predito_pelo_A <- predict(model_A_portatil, newdata = df_B_para_teste)

# 4. Calcular o R2 da Generalização
r2_gen <- cor(df_B_para_teste$INTER, df_B_para_teste$predito_pelo_A)^2
cat("O Modelo A consegue prever o B com um R2 de:", round(r2_gen, 3), "\n")

# 5. Visualizar
ggplot(df_B_para_teste, aes(x = INTER, y = predito_pelo_A)) +
  geom_point(color = "purple") +
  geom_abline(intercept = 0, slope = 1, linetype = "dashed") +
  labs(title = "IA Portátil: Treinada no Paciente A, Prevendo o Paciente B",
       subtitle = paste("R2 de Generalização:", round(r2_gen, 3))) +
  theme_ipsum()



# 1. Extrair métricas da Árvore (ctree) do Paciente B
pred_ctree_B <- predict(model_B_ctree)
r2_ctree_B <- cor(df_final_ml_B$INTER_B, pred_ctree_B)^2
mae_ctree_B <- mean(abs(df_final_ml_B$INTER_B - pred_ctree_B))

# 2. Extrair métricas médias do Elastic Net e RF (Global B)
# Pegamos os valores médios do treinamento (repeated CV)
enet_metrics_B <- model_B_enet$results[which.max(model_B_enet$results$Rsquared), ]
rf_metrics_B <- model_B_rf$results[which.max(model_B_rf$results$Rsquared), ]

# 3. Criar a Tabela Resumo do Paciente B
resumo_B_final <- data.frame(
  Escopo = "Global (N=120) - Paciente B",
  Modelo = c("Elastic Net", "Random Forest", "ctree", "IA Universal (A->B)"),
  R2 = c(enet_metrics_B$Rsquared, rf_metrics_B$Rsquared, r2_ctree_B, 0.301),
  MAE = c(enet_metrics_B$MAE, rf_metrics_B$MAE, mae_ctree_B, NA) # MAE da generalização depende de escala
)

knitr::kable(resumo_B_final, digits = 3, caption = "Performance dos Modelos - Paciente B")



```

Ao testar a generalização do modelo (IA treinada no Paciente A prevendo o Paciente B), observou-se uma queda no R2 para 0,40. Este achado é o pilar central desta proposta à FAPEMIG: ele evidencia que patologias motoras complexas (Esclerose Tuberosa) exigem a Multimodalidade. A IA atual, baseada diversos sinais de em áudio, incluindo o ruído, possui um "ponto cego" para interações puramente gestuais. O suporte financeiro solicitado permitirá a integração de Visão Computacional (Pose Estimation) e o uso de transdutores como o Musical-beam-05, visando elevar a precisão da generalização para patologias motoras ao patamar de R2 > 0,80.

# Modelo Unificado (A + B)

Só com features MIR

```{r prep_data}

# 1.1 Preparar Paciente A
df_A_full <- df_psicoA %>%
  mutate(video_num = Videos, target_z = as.numeric(scale(INTER_A_WEIGHTED)), Paciente = "A") %>%
  inner_join(df_acoustic %>% mutate(video_num = as.numeric(str_extract(file, "[0-9]+"))), by = "video_num") %>%
  select(video_num, target_z, Paciente, rms_mean:mfcc_12)

# 1.2 Preparar Paciente B
# Usando o df_psico_B que criamos com a lógica da EFA (NP+QR+IN - VO-MV)
df_B_full <- df_psico_B %>%
  mutate(video_num = Videos, target_z = as.numeric(scale(INTER_B)), Paciente = "B") %>%
  inner_join(df_acousticB %>% mutate(video_num = as.numeric(str_extract(file, "[0-9]+"))), by = "video_num") %>%
  select(video_num, target_z, Paciente, rms_mean:mfcc_12)

# 1.3 Unificar Psico-Acústico
df_psico_acust_uni <- rbind(df_A_full, df_B_full)


# 2.1 Padronizar MERT (Garantir que os nomes de arquivos casem com video_num)
df_mert_uni <- rbind(
  df_mert %>% mutate(video_num = as.numeric(str_extract(file, "[0-9]+")), Paciente = "A"),
  df_mertB %>% mutate(video_num = as.numeric(str_extract(file, "[0-9]+")), Paciente = "B")
)

# 2.2 O Grande Join Universal
df_universal_bruto <- df_mert_uni %>%
  inner_join(df_psico_acust_uni, by = c("video_num", "Paciente"))

# 2.3 PCA Global (Aprender o espaço sonoro unificado)
mert_cols_uni <- df_universal_bruto %>% select(starts_with("mert_"))
nzv_uni <- nearZeroVar(mert_cols_uni)
if(length(nzv_uni) > 0) mert_cols_uni <- mert_cols_uni[, -nzv_uni]

pca_uni <- prcomp(mert_cols_uni, scale. = TRUE)
n_pcs_uni <- which(cumsum(pca_uni$sdev^2) / sum(pca_uni$sdev^2) >= 0.95)[1]

mert_red_uni <- as.data.frame(pca_uni$x[, 1:n_pcs_uni])
colnames(mert_red_uni) <- paste0("PC_UNI_", 1:n_pcs_uni)

# 2.4 Dataset Final para ML
df_final_universal <- cbind(
  mert_red_uni, 
  df_universal_bruto %>% select(rms_mean:mfcc_12, target_z, Paciente)
)

```

## Random Forest

```{r a_b_el, warning=FALSE}
# 1. Selecionar apenas as features MIR (Librosa) e o alvo INTER
df_A_mir_only <- df_total %>% 
  select(rms_mean:mfcc_12, INTER)

# 2. Treinar o modelo Elastic Net Minimalista
set.seed(456)
train_ctrl_mir <- trainControl(method = "repeatedcv", number = 10, repeats = 5)

model_A_mir <- train(
  INTER ~ ., 
  data = df_A_mir_only, 
  method = "glmnet", 
  trControl = train_ctrl_mir,
  tuneLength = 10,
  metric = "Rsquared"
)

# 3. Ver os resultados do treinamento
#print(model_A_mir)

# 4. Comparativo Estratégico de Sócio
r2_com_mert <- 0.827
r2_apenas_mir <- max(model_A_mir$results$Rsquared)

cat("\n--- RESULTADO DO DESAFIO: IA PROFUNDA VS. MIR SIMPLES ---\n")
cat("R2 com MERT (Estrutura Musical):", r2_com_mert, "\n")
cat("R2 apenas MIR (Energia/Timbre):", round(r2_apenas_mir, 3), "\n")
cat("Diferença de Sinal (Explicação Perdida):", round(r2_com_mert - r2_apenas_mir, 3), "\n")

# 5. Visualizar a importância das variáveis MIR no Paciente A
plot(varImp(model_A_mir), top = 10, main = "Top 10 MIR - O que a física do som explica no Paciente A?")

```

## Teste Final - Elastic Net "portátil"


```{r final,message=FALSE,warning=FALSE}
features_mir <- c("rms_mean", "rms_std", "zcr_mean", "spectral_centroid", 
                  "spectral_flatness", "tempo_bpm", "onset_strength", 
                  paste0("mfcc_", 0:12))

# 2. Treinar o modelo no Paciente A usando APENAS as features MIR
set.seed(888)
df_treino_A_mir <- df_total %>% select(all_of(features_mir), INTER)

model_A_mir_portatil <- train(
  INTER ~ ., 
  data = df_treino_A_mir, 
  method = "glmnet", 
  trControl = trainControl(method="cv", number=10)
)

# 3. Aplicar esse modelo nos dados do Paciente B
df_teste_B_mir <- df_total_B %>% 
  select(all_of(features_mir), INTER = INTER_B)

df_teste_B_mir$predito <- predict(model_A_mir_portatil, newdata = df_teste_B_mir)

# 4. Calcular o R2 de Generalização
r2_gen_mir <- cor(df_teste_B_mir$INTER, df_teste_B_mir$predito, method = "spearman")^2
cat("--- RESULTADO DA GENERALIZAÇÃO MINIMALISTA ---\n")
cat("R2 da IA (A -> B) usando apenas MIR:", round(r2_gen_mir, 3), "\n")

# 5. Plot de Dispersão da Generalização
ggplot(df_teste_B_mir, aes(x = INTER, y = predito)) +
  geom_point(color = "#27ae60", alpha = 0.6) +
  geom_abline(intercept = 0, slope = 1, linetype = "dashed", color = "red") +
  labs(title = "IA Minimalista: Treinada no A, Prevendo o B",
       subtitle = paste("R2 de Generalização MIR-only:", round(r2_gen_mir, 3)),
       x = "Escore Real Paciente B (NMT)",
       y = "Escore Predito pela IA do Paciente A (NR)") +
  theme_ipsum()

```

```{r}
sessionInfo()
```

